福建金門地方法院民事小額判決
110年度城小字第129號
原      告  李金火  
被      告  蘇金福  
上列當事人間請求給付委任費用事件，本院於民國110年11月19
日言詞辯論終結，判決如下：
    主      文
被告應給付原告新臺幣50,582元，及自民國110年11月14日起至
清償日止，按週年利率5％計算之利息。
訴訟費用新臺幣1,000元由被告負擔。
本判決得假執行；但被告如以新臺幣50,582元為原告預供擔保後
，得免為假執行。
    事實及理由
一、訴狀送達後，原告不得將原訴變更或追加他訴，但擴張或縮
    減應受判決事項之聲明者，不在此限，民事訴訟法第 255 
    條第 1 項第 3 款定有明文。本件原告起訴原聲明第一項為
    ：被告應給付原告新臺幣（下同）52,982元，及自起訴狀繕
    本送達翌日起至清償日止，按週年利率 5%計算之利息；嗣
    於民國110年11月19日當庭變更聲明第一項為：被告應給付
    原告50,582元，及自起訴狀繕本送達翌日起至清償日止，按
    週年利率5%計算之利息等語，核屬縮減應受判決事項之聲明
    ，揆諸前開說明，應予准許。
二、原告主張：兩造為朋友關係，被告於109年10月間欲施做坐
    落於金門縣○○鄉○○○000號鐵皮屋之裝修工程，故委託原告代
    訂鋼材、鋁浪板、布繩等材料，並親手書寫相關物料之尺寸
    、數量，原告即依被告之委託向素外人嘉隆鋼鐵股份有限公
    司(下稱嘉隆公司)、嘉曜鋼鐵股份有限公司(下稱嘉曜公司)
    訂購「100X2.3錏輕型鋼」、「0.6鋁白色 雙層 盛餘」、「
    0.6鋁白色 清板 盛餘」、「布繩」等物料，原告並以轉帳
    方式代被告支付前開物料之貨款共新臺幣(下同)52,982元。
    而原告既受被告委託代訂前開物料，並支付貨款52,982元(
    後更正為50,582元)，前開物料並已交付給被告，被告自應
    返還原告代為墊付之必要費用即前開物料之貨款。爰依民法
    第546條第1項規定起訴請求被告返還前開代墊款等語，並聲
    明：㈠被告應給付原告50,582元，及自起訴狀繕本送達翌日
    起按年利率百分之5 計算之利息；㈡如受有利判決，請依職
    權宣告假執行。
三、被告則以：於109年10月兩造有需求自位於臺灣屏東之廠商
    進一批C型鋼、浪板的貨，雙方有一同商討尺寸、數量，因
    原告與廠商曾經交易過，並有聯絡方式，故由原告代為處理
    接洽、匯款事宜。於109年10月12日被告收到原告以通訊軟
    體Line傳訊息要求還款，即立刻請原告於當日傍晚至被告家
    中收受款項，原告也按時至被告家中，由被告自家人事先提
    領出來的30萬元中，拿取現金54,614元交付給原告，原告並
    特別交代被告要將帳目及出貨明細分開，這樣才會清楚、不
    會搞混等語，出貨時廠商有提前傳出貨單給原告，出貨單上
    也印有被告之名字。於109年10月30日收到出貨通知後，兩
    造一同至碼頭領貨，被告並於現場支付海運費用3,000元。
    再廠商本要求被告先支付吊帶錢2,400元，將吊帶寄回廠商
    後再行退款，後也係被告與廠商聯繫並達成共識，由被告於
    110年11月2日將吊帶寄回，即無須再進行付款及退款之動作
    。嗣於110年6月7日原告至被告家中向被告借款，兩造商談
    間被告突然話鋒一轉，稱被告積欠原告本件款項，但兩造在
    109年10月30日至110年6月7日間均有往來，互動良好，期間
    原告也未曾向被告稱有何欠款之問題，足見原告所指欠款一
    事，應屬子虛烏有等語，並聲明：原告之訴駁回。
四、本院得心證之理由：　　
　㈠「受任人因處理委任事務，支出之必要費用，委任人應償還
    之，並付自支出時起之利息」，民法第546條第1項定有明文
    。
　㈡兩造就於109年10月間，就金門縣○○鄉○○○000號鐵皮屋興建工
    程，兩造間存在委任契約，由被告委任原告購買前開物料，
    後原告向訴外人嘉隆公司、嘉曜公司訂購前開物料，該等物
    料已經送交給被告，原告並支出50,582元、上開款項，最終
    應由被告負擔等節，均明白表示不爭執(見本院卷第66頁至
    第67頁)，此部分事實自堪憑採。
　㈢既兩造間存在委任契約，且被告確實因履行委任事務而支出
    必要費用，則揆諸前開規定，被告自應返還此部分必要費用
    給原告。至於被告稱原告要提出借據、字據、通聯記錄等語
    ，但本件並非借款，而係償還委任之必要費用，只須兩造間
    存在委任契約，且被告有支出必要費用，委任人即原告即有
    償還該必要費用之必要，不以兩造間另外簽立如何之借據、
    字據為必要。是本件原告之請求於法有據，應予准許。
　㈣被告又辯稱其已經還款等語，而為原告所否認。然就原告有
    支出前開款項、此筆款項最終應由被告支出等節既均堪認定
    ，則被告主張前開款項之債權已因清償而消滅，依照民事訴
    訟法第272條規定，自應由被告舉證證明其有還款。然被告
    並未提出任何已還款之收據或是其他證據，以證明其已經返
    還前開款項。而雖被告稱海運費用、吊帶繩費用都是其在出
    ，且被告要出錢，原告才肯幫被告叫貨等語，但考量海運費
    用、吊帶繩費用與前開物料之價款為個別獨立之債權，彼此
    不互相影響，再參照被告所述，前開物料費用係發生在訂貨
    時，因原告與廠商熟識，所以委由原告代為處理；海運、吊
    帶繩費用則發生在到貨後，被告已直接取得貨物，且取得與
    廠商之聯繫方式，由被告自行處理，自然更方便直接，是若
    被告僅自行處理海運、吊帶繩費用，也與常理無違，就算被
    告自行清償海運、吊帶繩費用，也無從據此推認前開物料之
    價格業已清償。再者，既兩造均稱其等為朋友，被告並稱兩
    造間有交情，原告時常前往被告家中作客吃飯等語(見本院
    卷第47頁)，本於兩造間之親密交情，原告自有替被告處理
    本件訂購物料、代墊款項等事務之充分理由，原告也可能因
    此未再製作其他單據或是暫時不向被告催收款項，是徒憑兩
    造間未簽立其他單據、原告未立即向被告請求還款等節，也
    均無從證明被告已經返還前開物料之代墊款。是本件依照卷
    內事證，無從認定被告已經返還前開代墊款，自亦難以認定
    本件原告之請求有何權利消滅事由存在，被告本件之辯解無
    從憑採，自不應做對被告有利之認定。
　㈤從而，本件原告請求被告返還50,582元之代墊款為有理由，
    應予准許。
　㈥被告經原告請求給付上開金額而未為給付，原告自得依法請
    求加付法定遲延利息。而參照民法第564條之規定，原告得
    向被告請求幾付自前開代墊款支出時起之利息，本件原告係
    於109年10月22日、23日完成代墊款之支出，此尚在原告提
    起本件訴訟之前。是原告依照民法第203條規定，請求被告
    給付自起訴狀繕本送達翌日起依照5％計算之法定遲延利息，
    係在前開代墊款支出後，乃在得請求計算利息之範圍內，此
    一利息之起算點核屬適法。而本件起訴狀繕本於110年11月3
    日寄存送達於被告，此有送達證書1紙在卷可參(見本院卷第
    33頁)，該送達於110年11月13日生送達效力，原告請求自11
    0年11月14日起算之利息為有理由，應予准許。
五、綜上所述，原告依據民法第546條第1項規定，請求被告返還
    50,582元，及自110年11月14日起至清償日止，按週年利率5
    %計算之利息為有理由，應予准許。
六、本件原告係就民事訴訟法第436 條之8 適用小額訴訟程序所
    為被告敗訴之判決，依同法第436 條之20規定，應依職權宣
    告假執行，並依同法第436 條之23準用第436 條第2 項，適
    用同法第392 條第2 項規定，依職權宣告被告如以主文第3 
    項所示金額為原告預供擔保，得免為假執行。
七、本件事證已臻明確，兩造其餘之攻擊防禦方法及所提出之證
    據，經核與判決之結果不生影響，爰不逐一論述，併此敘明
    。
八、訴訟費用負擔之依據：民事訴訟法第78條。
中    華    民    國    110   年   12     月    3     日
                  福建金門地方法院金城簡易庭
                              法  官  蔡旻穎　　　
以上正本係照原本作成。
如不服本判決，應於判決送達後20日內，以判決違背法令為理由
，向本院提出上訴狀並表明上訴理由，及須按他造當事人之人數
附繕本。如委任律師提起上訴者，應一併繳納上訴審裁判費。
上訴理由應表明：
  一、原判決所違背之法令及其具體內容，
  二、依訴訟資料可認為原判決有違背法令之具體事實。
如未表明上訴理由者，應於上訴後20日內向本院提出上訴理由。
當事人如對本件訴訟內容有所疑義，得聲請閱卷。
                              書記官  蔡一如
中   華    民    國    110   年   12    月    3     日